臺灣高等法院刑事判決　　　　　　　　　　　　　九十二年度上訴字第四三九七號
　　上　訴　人
　　即　被　告　乙○○
右上訴人因偽造文書等案件，不服臺灣基隆地方法院九十二年度訴字第四○○號，中
華民國九十二年九月二十九日第一審判決（起訴案號：臺灣基隆地方法院檢察署九十
二年度偵緝字第二一二號），提起上訴，暨移送併辦（台灣台北地方法院檢察署九十
三年度偵字第五六五九、六九二二、七八五一號），本院判決如左：
    主  文
原判決撤銷。
乙○○行使偽造私文書，足以生損害於他人，累犯，處有期徒刑壹年。
    事  實
一、乙○○前於民國八十三年間起因偽造文書、麻藥、竊盜、變造及偽造有價證券等
    案件，經臺灣基隆地方法院分別判處有期徒刑七月、五月、五月、三年二月及三
    年五月確定，並經臺灣基隆地方法院以八十三年度聲字第四三二號裁定合併定應
    執行有期徒刑七年四月，於八十五年十月十一日縮短刑期假釋出監，嗣經撤銷假
    釋入監服刑，又於八十九年十二月五日縮短刑期假釋出監，甫於九十年十一月四
    日假釋期滿執行完畢。猶不知悔改，竟基於意圖為自己不法所有之概括犯意，於
    九十一年九月十三日中午之不詳時間，在基隆市○○區○○街二十一巷十一號甲
    ○○家中，趁甲○○外出購物之際，竊取甲○○所有，分別置於床頭之基隆市○
    ○路郵局存摺（帳號：0000000號）、置於前揭存摺袋中之新臺幣（下同
    ）一千元及衣櫥內之該帳戶印章一枚等物後，旋即於同日下午十四時二十四分許
    ，持該存摺及印章前往基隆市○○路二十號基隆南榮路郵局，在空白之郵政存簿
    儲金提款單上填入帳號、密碼及九萬元金額，並盜用上開印章按捺印文，而偽造
    甲○○之郵政存簿儲金簿提款單後，進而行使之，致使不知情之該郵局經辦員陷
    於錯誤，將甲○○該帳戶內九萬元現金交予乙○○，足生損害甲○○，以及該郵
    局對存戶身分查核及提款處理之正確性，乙○○盜領該存款得手後，隨即返回甲
    ○○上開住處，將上開存摺及印章置回原處，嗣經甲○○察覺有異而翻閱上開存
    摺後，始知其存款遭盜領而報警處理，並由警調閱乙○○盜領上開款項之錄影帶
    後，始查知上情。乙○○仍基於前述竊盜之概括犯意，復於同年十一月六日晚間
    六時許，見停放在花蓮市○○街六之三號前之陳亮羽所有，車號ＢＡＺ─九三○
    號重型機車鑰匙未拔下，竟將之竊取後供其代步之用，乙○○嗣於同年月十五日
    上午八時十五分許，騎乘該機車行經臺北市松山區○○○路○段三十六巷口之際
    ，為警當場查獲。
二、案經基隆市警察局第一分局報告及臺北市政府警察局松山分局報告臺灣臺北地方
    法院檢察署呈請臺灣高等法院檢察署核轉台灣基隆地方法院檢察署檢察官偵查起
    訴。
    理  由
一、右開事實，業據上訴人即被告乙○○於偵查、原審坦承不諱，核與證人即被害人
    甲○○於偵查中證述，被害人陳亮羽於警訊中指述情節相符，並有甲○○前開存
    摺影本一份、被告前往郵局盜領時所偽造之提款單影本一紙、該郵局監視錄影帶
    所翻拍被告盜領時翻拍照片一張，以及贓物認領保管收據一紙、失竊報告一紙等
    件在卷足稽；而上開翻拍照片中確有呈現被告提領款項之影像一節，復經證人周
    青龍於偵查中證述明確，被告之自白與事實相符，其犯行洵堪認定。
二、核被告所為，係犯刑法第三百二十條第一項之竊盜，同法第二百十六條、第二百
    十條之行使偽造私文書，以及同法第三百三十九條第一項之詐欺取財罪。其盜用
    印章屬偽造私文書之部分行為，不另論罪。又其偽造私文書之低度行為，應為行
    使偽造私文書之高度行為所吸收，僅論以行使偽造私文書罪。其先後二次竊盜犯
    行，時間緊接，而犯構成要件相同之罪名，顯係基於概括犯意為之，應依連續犯
    論處，並加重其刑。其所犯竊盜罪、行使偽造私文書罪及詐欺取財罪三罪間，有
    方法結果之牽連關係，應依刑法第五十五條規定，從一重之行使偽造私文書罪處
    斷。被告前於八十三年間起因偽造文書、麻藥、竊盜、變造及偽造有價證券等案
    件，經臺灣基隆地方法院分別判處有期徒刑七月、五月、五月、三年二月及三年
    五月確定，並經臺灣基隆地方法院以八十三年度聲字第四三二號裁定合併定應執
    行有期徒刑七年四月，於民國八十五年十月十一日縮短刑期假釋出監，嗣經撤銷
    假釋入監服刑，又於八十九年十二月五日縮短刑期假釋出監，甫於九十年十一月
    四日假釋期滿執行完畢，本院被告全國前案紀錄表在卷足徵，五年以內再犯本件
    有期徒刑以上之罪，為累犯，依刑法第四十七條規定遞加重其刑。
三、原審以被告罪證明確予以論罪科刑，固非無見，惟查：被告竊取甲○○所有之存
    摺及印章後，持該存摺及印章前往郵局，在空白之郵政存簿儲金提款單上填入帳
    號、密碼及九萬元金額，並盜用上開印章按捺印文，而偽造甲○○之郵政存簿儲
    金簿提款單後，進而行使之，致使不知情之該郵局經辦員陷於錯誤，將甲○○該
    帳戶內九萬元現金交予乙○○，足生損害甲○○，以及該郵局對存戶身分查核及
    提款處理之正確性，被告有不法所有之意圖至明，有如前述，被告於盜領該存款
    後，雖隨即返回甲○○上開住處，將上開存摺及印章置回原處，但此為事後行為
    ，不影響其竊盜犯行之認定，原判決認為被告此部分行為不構成竊盜罪，自有未
    合。被告提起上訴，未附上訴理由，其上訴固無理由，惟原判決既有上開可議之
    處，自應由本院將原判決撤銷改判，爰審酌被告有前述前科，犯罪之動機、手段
    、所生危害、犯後並未返還盜領之存款等一切情狀，量處有期徒刑一年。
四、被告經合法傳喚，無正當理由不到庭，爰不待其陳述逕行判決。
五、併辦意旨（台灣台北地方法院檢察署九十三年度偵字第五六五九、六九二二、七
    八五一號）略以：乙○○明知真實姓名年籍不詳、綽號「彰仔」及「阿凱」之成
    年男子為詐欺集團成員，且預見若提供自己帳戶供他人使用，將供他人為常業詐
    欺犯罪之人頭帳戶，而會掩飾他人重大犯罪所得之財物，惟因需款恐急，仍不違
    背其本意，而基於幫助他人常業詐欺之概括犯意及共同之概括犯意聯絡，連續為
    左列犯行：
    (一)乙○○於民國九十二年七月一日，前往臺北市○○區○○路一段五十二巷十六
      號「中華郵政股份有限公司」臺北光武郵局，申請開立局號○○○一五三─○
      、帳號○六七二四九─一號帳戶、提款卡，復於同年八月十日，在臺北車站，
      以交付新台幣（下同）三千元可使用該帳戶三個月之方式，將該帳戶之存摺、
      提款卡交予真實姓名年籍不詳、綽號「阿凱」之成年男子，供他人為常業詐欺
      及掩飾重大犯罪所得財物使用。「阿凱」取得前開帳戶及提款卡後，另由其所
      屬詐欺集團內之不特定人，於同年十月十八日下午四時許，假藉「黃冠文」之
      名義，撥打（○二）00000000號電話予張麗卿，佯稱欲退還其健保費
      用之敬老醫療津貼共一萬三千五百六十八元，並指示張麗卿撥打（○二）00
      000000號電話詢問詳情，然張麗卿撥打（○二）00000000號電
      話詢問後，詐欺集團成員復指示張麗卿撥打0000000000號電話，由
      一名自稱「郵政總局承辦人員林世華」之人，指導張麗卿操作自動櫃員機，使
      其陷於錯誤，依「林世華」之指示，於同年十月十八日下午四時十九分，在張
      麗卿住所附近之華南商業銀行自動櫃員機轉帳五萬九千八百六十八元至乙○○
      之前開郵局帳戶內。張麗卿於轉帳後雖發覺有異，並隨即報警處理，然前開款
      項已於同日，旋遭詐欺集團跨行提領。
    (二)乙○○於九十二年七月三十日十二時許，前往臺北市中山區○○○路○段一三
      七號「聯邦商業銀行股份有限公司」（下稱聯邦銀行）南京東路分行，申請開
      立帳號○○五─五○─0000000號帳戶及提款卡後，旋於同日下午，在
      臺北車站，以交付新台幣（下同）二千元可使用該帳戶二個月之方式，將該帳
      戶之存摺及提款卡交予真實姓名年籍不詳、綽號「彰仔」之成年男子，供他人
      為常業詐欺及掩飾重大犯罪所得財物使用。「彰仔」取得前開聯邦銀行帳戶及
      提款卡後，即由其所屬詐欺集團內之不特定人，於同年八月九日下午四時四十
      五分許，假藉「臺北市政府社會局課長李玉華」之名義，撥打（○二）000
      00000號電話予陳秀鑾，佯稱欲退還其九十至九十二年間之敬老醫療津貼
      共一萬三千五百六十八元，並指示陳秀鑾撥打（○二）00000000號電
      話予「楊振中工程師」指導操作自動櫃員機之方式，使陳秀鑾陷於錯誤，依「
      楊振中工程師」之指示，自同年八月九日下午五時十一分起至五時三十二分止
      ，連續在臺北市六張犁郵局轉帳八次，每次均為九萬九千八百六十八元，共七
      十九萬八千九百四十四元，至乙○○之前開聯邦銀行帳戶內。陳秀鑾於轉帳後
      雖發覺有異，並隨即報警處理，然前開款項已於同日，遭詐欺集團跨行提領。
      嗣乙○○因其與前開詐欺集團約定使用帳戶二個月之期限屆滿，於九十二年十
      月九日下午二時，赴聯邦銀行南京東路分行欲申辯新提款卡用以領取帳戶內一
      千元之餘額時，為警當場查獲。
    (三)乙○○於九十二年九月十六日，至臺北市中正區○○○路○段二十七號「彰化
      商業銀行股份有限公司」（下稱）彰化銀行臺北分行，申請開立局號0000
      0000─四四三○○號帳戶及提款卡後，分別於同年八月十日及九月十六日
      ，在臺北車站，以交付新台幣（下同）二千元可使用該帳戶二個月之方式，將
      該帳戶之存摺、提款卡交予真實姓名年籍不詳、綽號「阿凱」之成年男子，供
      他人為常業詐欺及掩飾重大犯罪所得財物使用。「阿凱」取得前開帳戶及提款
      卡後，即由其所屬詐欺集團內之不特定人，先於同年九月二十四日下午三時許
      ，先撥打電話予陳敏慧，佯稱有一封雙掛號郵件逾期未領，並留虛偽之「審計
      部」電話號碼供其聯繫，而陳敏慧撥打該電話號碼詢問詳情時，復有一自稱為
      「劉主任」之男子，佯稱有一筆九千餘元之稅款欲退還予陳敏慧，使其陷於錯
      誤，依「劉主任」之指示，分別於同年九月二十四日下午三時五十六分、五十
      八分，連續在基隆市○○路九號臺灣中小企業銀行基隆分行轉帳二次，每次均
      為九萬九千八百八十六元，共十九萬九千七百七十二元，至乙○○之前開彰化
      銀行帳戶內，幸因陳秀鑾於匯款後發覺有異，隨即報警處理，並由臺灣中小企
      業銀行基隆分行行員通知彰化銀行臺北分行凍結乙○○之前開彰化銀行帳戶，
      此筆款項始未遭詐欺集團提領。
    因認為被告犯有刑法第三十條第一項、第三百四十條之幫助常業詐欺罪嫌及違反
    洗錢防制法第九條第一項之洗錢罪嫌，且與本件前開被告所犯之詐欺等罪嫌，有
    連續犯之裁判上一罪之關係，為同一案件，而移送本院併辦。惟查：本件被告所
    犯為竊盜罪、行使偽造私文書罪及詐欺取財罪，併辦意旨部分，被告係犯幫助常
    業詐欺罪嫌及洗錢罪嫌，被告所犯二案之罪名並不完全相同，其中併辦之幫助常
    業詐欺與本案之詐欺，犯罪態樣亦不相同，且前後二案之時間相距達十月，尚難
    認定係基於概括犯意為之，併辦部分與本案間，並無裁判上一罪之關係，無從併
    辦，應退回檢察官另行處理。
據上論斷，應依刑事訴訟法第三百六十九條第一項前段、第三百六十四條、第三百七
十一條、第二百九十九條第一項前段，刑法第二百十六條、第二百十條、第三百二十
條第一項、第三百三十九條第一項、第五十五條、第四十七條，罰金罰鍰提高標準條
例第一條前段，判決如主文。
本案經檢察官賴俊雄到庭執行職務。
中    華    民    國    九十三    年       十       月    二  十  九    日
                            臺灣高等法院刑事第二十四庭
                                審判長法  官  陳  貽  男
                                      法  官  徐　世　禎
                                      法  官  李  世  貴
右正本證明與原本無異
如不服本判決，應於收受送達後十日內向本院提出上訴書狀，其未敘述上訴之理由者
並得於提起上訴後十日內向本院補提理由書（均須按他造當事人之人數附繕本）。
                                      書記官  魏  汝  萍
中    華    民    國    九十三    年    十    一    月        二        日
附錄：本案論罪科刑法條全文
刑法第二百十六條
行使第二百十條至第二百十五條之文書者，依偽造、變造文書或登載不實事項或使登
載不實事項之規定處斷。
刑法第二百十條
偽造、變造私文書，足以生損害於公眾或他人者，處五年以下有期徒刑。
刑法第三百二十條第一項
意圖為自己或第三人不法之所有，而竊取他人之動產者，為竊盜罪，處五年以下有期
徒刑、拘役或五百元以下罰金。
刑法第三百三十九條第一項
意圖為自己或第三人不法之所有，以詐術使人將本人或第三人之物交付者，處五年以
下有期徒刑、拘役或科或併科一千元以下罰金。
